臺灣高等法院高雄分院刑事判決　　　　 96年度上訴字第185號
上　訴　人　臺灣高雄地方法院檢察署檢察官
被　　　告　甲○○
　　　　　　　　　（現於臺灣高雄第二監獄執行中）
上列上訴人因被告違反毒品危害防制條例案件，不服臺灣高雄地
方法院95年度訴字第3384號中華民國95年12月22日第一審判決（
起訴案號：臺灣高雄地方法院檢察署95年度毒偵字第7283號），
提起上訴，本院判決如下：
    主  文
原判決撤銷。
甲○○施用第一級毒品，累犯，處有期徒刑壹年。
    事  實
一、甲○○曾於民國（下同）90年間因施用毒品案件，經原審法
    院裁定入戒治處所施以強制戒治，於91年5 月2 日停止戒治
    ，於91年12月2 日期滿執行完畢；另因犯煙毒及麻藥罪，經
    本院以87年度上訴字第613 號判處應執行有期徒刑3 年10月
    確定，於89年11月28日縮短刑期假釋出監，於假釋期間，因
    有違反保護管束之重大情節，遭撤銷前開假釋，應執行殘刑
    1 年11月9 日，復因施用毒品罪，經原審法院以91年度訴字
    第106 號判處應執行有期徒刑1 年2 月確定，與上開殘刑（
    1 年11月9 日）接續執行，於94年5 月23日縮刑期滿執行完
    畢。詎甲○○猶不知悔改，明知海洛因係毒品危害防制條例
    第2 條第2 項所列之第一級毒品，不得非法持有、施用，仍
    於上開強制戒治執行完畢釋放後5 年內，基於施用第一級毒
    品海洛因之單一犯意，(1)先於95年8 月25日下午4 時30分許
    ，在高雄縣美濃鎮○○里○○道路水圳旁，將第一級毒品海
    洛因以摻水稀釋後以注射針筒注射右手臂內側關節靜脈之方
    式，施用第一級毒品海洛因1 次。嗣於95年8 月26日上午11
    時10分許，在高雄縣杉林鄉○○路63號為警查獲採尿送驗查
    獲。(2)又於95年9 月22日15時許，在其高雄縣杉林鄉○○路
    63 號 住處，以摻水稀釋後注射右手臂內側關節靜脈之方式
    ，施用第一級毒品海洛因1 次。嗣於95年9 月23日上午11時
    42分許，至高雄縣政府警察局旗山分局接受採尿送驗而查獲
    。
二、案經高雄市政府警察局鹽埕分局、高雄縣政府警察局旗山分
    局先後移送臺灣高雄地方法院檢察署檢察官偵查後起訴及移
    送併辦。
    理    由
一、本件被告甲○○所犯係死刑、無期徒刑、最輕本刑為3 年以
    上有期徒刑以外之罪，其於本院審理中就被訴事實為有罪之
    陳述，經審判長告知簡式審判程序之意旨，並聽取公訴人、
    被告之意見後，本院認為適宜進行簡式審判程序，合先敘明
    。
二、上開犯罪事實，業據被告甲○○供承不諱，且有高雄市立凱
    旋醫院濫用藥物尿液檢驗報告1 紙、尿液編號姓名對照表1
    份、臺灣高雄地方法院檢察署刑案查註紀錄表及臺灣高等法
    院被告全國前案紀錄表各1 紙附卷可稽。又被告曾於90年間
    因施用毒品案件，經原審法院裁定入戒治處所施以強制戒治
    ，於91年5 月2 日停止戒治，於91年12月2 日期滿執行完畢
    之事實，有臺灣高雄地方法院檢察署刑案查註紀錄表及臺灣
    高等法院被告全國前案紀錄表各1 紙附卷可稽，是被告確於
    強制戒治執行完畢釋放後，5 年內再犯本件施用第一級海洛
    因之事證明確，其犯行堪以認定。
三、查海洛因係屬毒品危害防制條例第2 條第2 項第1 款所稱之
    第一級毒品，依法不得施用。核被告所為，係犯毒品危害防
    制條例第10條第1 項之施用第一級毒品罪。其持有海洛因後
    ，進而施用，其持有之低度行為應被其施用之高度行為所吸
    收，不另論罪。又被告先後2 次為警查獲後，所採集之尿液
    均有嗎啡陽性反應，而被告施用毒品之間隔甚短，顯係於密
    接之時間內多次施用毒品，主觀上已對毒品產生依賴性（成
    癮性），即各次施用毒品應非分別起意犯之，在刑罰評價上
    應依集合犯論以包括一罪。又本件被告曾因煙毒及麻藥罪，
    經本院以87年度上訴字第613 號判處應執行有期徒刑3 年10
    月確定，於89年11月28日縮短刑期假釋出監，於假釋期間，
    因有違反保護管束之重大情節，遭撤銷前開假釋，應執行殘
    刑1 年11月9 日，復因施用毒品案件，經原審法院以91 年
    度訴字第106 號判處應執行有期徒刑1 年2 月確定，與上開
    殘刑（1 年11月9 日）接續執行，於94年5 月23日縮刑期滿
    執行完畢，有臺灣高等法院被告全國前案紀錄表1 紙附卷可
    稽，被告於上開有期徒刑執行完畢後，5 年內故意再犯本件
    有期徒刑以上之罪，為累犯，應依刑法第47條第1 項規定，
    加重其刑。又檢察官雖僅就被告於95年8 月25日16時30分許
    ，在高雄縣美濃鎮○○里○○道路水圳旁，施用第一級毒品
    海洛因之犯行提起公訴，惟被告其餘如事實欄所載之施用第
    一級毒品犯行，與上開起訴論罪科刑部分有集合犯之一罪關
    係，為起訴效力所及，本院自得併予審理。
四、原審對被告予以論罪科刑，固非無見；惟查被告另於95年9
    月22日15時許，在其高雄縣杉林鄉○○路63號住處，施用第
    一級毒品海洛因1 次，此部分原審未及併予審判，尚有未洽
    ；公訴人上訴意旨，指摘原判決不當，為有理由，應由本院
    將原判決予以撤銷改判；審酌被告曾觸犯施用毒品之犯行，
    雖經強制戒治程序，仍未能斷戒施用毒品惡習，顯見其戒治
    意志不堅，缺乏勒戒動機，本應從重量刑以收刑罰教化之效
    。惟念其施用毒品係對己身殘害，並未造成他人具體危害，
    且能於犯後坦承犯行，態度尚稱良好等一切情狀，仍如原審
    量處有期徒刑1 年。
五、另檢察官聲請併辦意旨略以：被告甲○○明知海洛因係毒品
    危害防制條例第2 條第2 項所列之第一級毒品，不得非法持
    有、施用，仍於強制戒治執行完畢釋放後5 年內，基於施用
    第一級毒品海洛因之集合犯意，於95年8 月1 日下午2 時許
    ，在其高雄縣杉林鄉○○路63號住處，施用第一級毒品海洛
    因1 次。嗣於95年8 月2 日上午11時20分許，在高雄縣旗山
    鎮○○○路307 巷河堤旁道路為警查獲，並扣得甲○○丟棄
    路旁之第一級毒品海洛因1 包（毛重0.3 公克），上開犯行
    與本案係基於單一犯意而反覆實施同種類之行為，係屬集合
    犯之包括一罪，基於審判不可分原則，應為起訴效力所及，
    而應併予審理等語。然查，所謂集合犯，乃在構成要件上本
    即預定有複數之同種行為反覆實施之犯罪，被告上開施用毒
    品行為，已因為警查獲而中斷，依社會上一般人合理的經驗
    認知，實難認兩者之間係基於一個施用毒品之意思決定而為
    之一個施用毒品行為之包括一罪，故檢察官聲請併辦部份自
    無集合犯之裁判上一罪關係，非起訴效力所及，本院自無從
    併予審理，應退由檢察官另行偵查處理。
據上論斷，應依刑事訴訟法第369 條第1 項前段、第364 條、第
299 條第1 項前段，毒品危害防制條例第10條第1 項，刑法第11
條、第47條第1 項，判決如主文。
本案經檢察官彭南雄到庭執行職務。
中　　華　　民　　國　　96　　年　　2 　　月　　27　　日
                  刑事第七庭    審判長法  官  莊飛宗
                                      法  官  邱明弘
                                      法  官  黃憲文
以上正本證明與原本無異。
如不服本判決應於收受本判決後10日內向本院提出上訴書狀，其
未敘述上訴理由者，並得於提起上訴後10日內向本院補提理由書
狀（均須按他造當事人之人數附繕本）「切勿逕送上級法院」。
中　　華　　民　　國　　96　　年　　2 　　月　　27　　日
　　　　　　　　　　　　　　　　　　　書記官  施耀程
附錄本件判決論罪科刑法條：
毒品危害防制條例第10條第1項
施用第一級毒品者，處 6 月以上 5 年以下有期徒刑。
附錄本件判決論罪科刑法條：
